【裁判字號】    95,上訴,1343
【裁判日期】    950828
【裁判案由】    違反毒品危害防制條例
【裁判全文】
臺灣高等法院高雄分院刑事判決        95年度上訴字第1343號
    上  訴  人  臺灣高雄地方法院檢察署檢察官
    被      告  甲○○
上列上訴人因被告違反毒品危害防制條例案件，不服臺灣高雄地
方法院95年度訴字第647 號中華民國95年6月13日第一審判決（
起訴案號：臺灣高雄地方法院檢察署95年度毒偵字第180 號，及
移送併辦：95年度毒偵字第2960號），提起上訴，及移送本院併
辦（95年度毒偵字第5079號、第5106號），本院判決如下：
    主  文
原判決撤銷。
甲○○連續施用第一級毒品，累犯，處有期徒刑壹年貳月，扣案
第一級毒品海洛因包（合計淨重壹點零捌公克、空包裝重零點
捌貳公克；含包裝袋只）沒收銷毀之。又連續施用第二級毒品
，累犯，處有期徒刑陸月。應執行有期徒刑壹年陸月，扣案第一
級毒品海洛因包（合計淨重壹點零捌公克、空包裝重零點捌貳
公克；含包裝袋只）沒收銷毀之。
    事  實
一、甲○○前於民國84年間因肅清煙毒條例案件，經臺灣高雄地
    方法院以84年度訴字第3363號判決有期徒刑3 年6 月確定，
    經入監服刑，於93 年7月24日縮短刑期假釋出監，同年10月
    15日縮刑期滿未經撤銷假釋，視為執行完畢。又於89年間因
    施用毒品案件，經同院以89年度毒聲字第6377號裁定令入戒
    治處所施以強制戒治，因戒治期間屆滿3 月，成效良好，復
    經本院以90年度毒聲字第275 號裁定停止戒治，所餘戒治期
    間交付保護管束，嗣於90年8 月13日保護管束期滿，以執行
    完畢論，並經臺灣高雄地方法院檢察署檢察官以90年度戒毒
    偵字第941 號案件為不起訴處分確定。惟甲○○未能警惕並
    戒絕毒癮，於上開強制戒治執行完畢後5 年內，復分別基於
    施用第一級毒品海洛因及第二級毒品甲基安非他命之概括犯
    意，自94年12月1 日晚上10時許起，至同年3 月23日晚上某
    時許止，在其工作之中國鋼鐵股份有限公司工作場所或其上
    址住處內，以將海洛因置於香菸內點燃吸食、將甲基安非他
    命置於玻璃球內燒烤吸食之方式，施用海洛因及甲基安非他
    命多次，其中海洛因施用頻率約每日1 次，甲基安非他命施
    用頻率約每月1 次。(一)嗣於94年12月2 日上午11時40分許，
    在高雄縣林園鄉○○○路206 巷口為警攔檢查獲，並自其身
    上扣得海洛因2 包（合計淨重0.31公克，空包裝重0.52公克
    ），並經其同意採尿送驗結果，呈嗎啡及甲基安非他命陽性
    反應；(二)又於95年3 月6 日下午5 時許，在高雄市三民區○
    ○○路與安東街口，為警查獲，並經其同意採尿送驗結果，
    呈嗎啡及甲基安非他命陽性反應。(三)再於95年3 月24日下午
    1 時40分許，在高雄縣林園鄉○○村○○路155 號前為警查
    獲，並自其身上扣得海洛因1 包（淨重0.77公克，空包裝重
    0. 30 公克），並經其同意採尿送驗結果，呈嗎啡及甲基安
    非他命陽性反應。
二、甲○○承上施用第一級毒品海洛因之概括犯意，又連續於95
    年5 月5 日上午，在高雄縣林園鄉○○村○○路61巷11號住
    處，施用海洛因1 次。嗣於95年5 月6 日晚間9 時40分許，
    在高雄縣林園鄉○○街116 巷口，為警查獲，並經其同意採
    尿送驗結果，呈嗎啡陽性反應。
三、案經高雄縣政府警察局林園分局、高雄市政府警察局三民第
    一分局分別報告臺灣高雄地方法院檢察署檢察官偵查起訴及
    移送原審暨本院併辦。
    理  由
一、按除被告所犯為死刑、無期徒刑、最輕本刑為3 年以上有期
    徒刑之罪或高等法院管轄第一審案件者外，於前條第1 項程
    序進行中，被告先就被訴事實為有罪之陳述時，審判長得告
    知被告簡式審判程序之旨，並聽取當事人、代理人、辯護人
    及輔佐人之意見後，裁定進行簡式審判程序，刑事訴訟法第
    273 條之1 第1 項定有明文。本件經被告甲○○同意，適用
    簡式審判程序，因此依同法第273 條之2 之規定，不受第15
    9 條第1 項、第161 條之2 、第161 條之3 、第163 條之1
    及第164 條至第170 條規定之限制，核此敘明。
二、上開犯罪事實，業經被告於原審及本院審理中自白不諱，且
    被告於94年12月2 日、95年3 月6 日及95年3 月23日分別為
    警查獲後，經提供乾淨空瓶由其親自排放尿液並在其面前封
    緘送驗結果，均呈嗎啡及甲基安非他命陽性反應，此有臺灣
    檢驗科技股份有限公司94年12月14日及95年4 月4 日濫用藥
    物尿液檢驗報告各1 紙、高雄市立凱旋醫院95年3 月16日A0
    0000000 號濫用藥物尿液檢驗報告1 紙附卷可按；又被告於
    95年5 月6 日為警查獲後，經其同意採尿送驗結果，呈嗎啡
    陽性反應，亦有臺灣檢驗科技股份有限公司95年5 月19日濫
    用藥物尿液檢驗報告1 紙在卷足憑。而被告身上先後查扣白
    粉2 包及1 包經送法務部調查局鑑定結果，均含第一級毒品
    海洛因成分（其中第1 次查獲2 包合計淨重0.31公克，空包
    裝重0.52公克；第2 次查獲1 包淨重0.77公克，空包裝重0.
    30公克），有高雄縣政府警察局林園分局搜索扣押筆錄、扣
    押物品目錄表及法務部調查局調科壹字第220022313 號及第
    000000000 號鑑定通知書各2 紙在卷可稽，並有卷附查獲照
    片2 張可資佐證，堪認被告之自白與事實相符。被告前因施
    用毒品案件，業經強制戒治之治療程序，並經檢察官為不起
    訴處分確定，已詳如事實欄所載，此有臺灣高等法院被告前
    案紀錄表1 份在卷可查，其於強制戒治執行完畢後5 年內，
    再犯本件施用毒品之罪，事證明確，犯行均堪認定，自應依
    法論科。
三、查海洛因及甲基安非他命分別為毒品危害防制條例第2 條第
    2 項第1 款、第2 款所定第一級與第二級毒品，均不得施用
    、持有。被告施用第一級毒品海洛因、第二級毒品甲基安非
    他命之行為，核被告所為，係犯同條例第10條第1 項之施用
    第一級毒品罪及同條第2 項之施用第二級毒品罪。被告持有
    海洛因及甲基安非他命後進而施用，其持有之低度行為均應
    為其後施用之高度行為所吸收，不另論罪。查被告甲○○行
    為後，94年1 月7 日立法院修正三讀通過之刑法，經總統於
    94年2 月2 日公布，自95年7 月1 日施行，修正後之刑法刪
    除第56條關於連續犯之規定。而連續犯之刪除雖非犯罪構成
    要件之變更，但顯已影響行為人刑罰之法律效果，自屬法律
    有變更，依新法第2 條第1 項規定，比較新、舊法結果，仍
    應適用較有利於被告之行為時法律即舊法論以連續犯（最高
    法院95年第8 次刑事庭會議決議參照）。被告先後多次施用
    第一級毒品海洛因、第二級毒品甲基安非他命之行為，均時
    間緊接，手法相同，各觸犯構成要件相同之罪，顯均係基於
    概括犯意反覆為之，分別為連續犯，各應以一罪論，並依法
    分別加重其刑。公訴人雖未就上開犯罪事實欄一(二)、二被查
    獲之犯行起訴，然此部分與被告施用第一級毒品海洛因、第
    二級毒品甲基安非他命論罪科刑部分，既有連續犯之裁判上
    一罪關係，依刑事訴訟法第267 條規定，犯罪事實一部經起
    訴者，其效力及於全部，該部分既經檢察官移送併案審理，
    本院自得加以審判。被告前於民國84年間因肅清煙毒條例案
    件，經臺灣高雄地方法院以84年度訴字第3363號判決有期徒
    刑3 年6 月確定，經入監服刑，於93年7 月24日縮短刑期假
    釋出監，同年10月15日縮刑期滿未經撤銷假釋，視為執行完
    畢，有臺灣高等法院被告前案紀錄表在卷可稽，其於上開徒
    刑執行完畢後，5 年以內確係故意再犯本件有期徒刑之2 罪
    ，不論依修正前之刑法第47條，或修正後之刑法第47條第1
    項之規定，均構成累犯，對被告而言並無有利或不利之情形
    ，然因綜合比較新舊法結果，適用最有利於被告之法律，本
    案既然適用修正前刑法第56條連續犯之規定，為免造成法律
    割裂適用之結果，故仍均應依修正前刑法第47條規定，均加
    重其刑，本件有2 以上刑之加重事由，並遞加重之。
四、原判決以被告甲○○罪證明確，因予論罪科刑，固非無見：
    惟查：(一)被告於95年3 月4 日，在高雄縣林園鄉○○村○○
    路61巷11號住處，施用第一級毒品海洛因及第二級毒品甲基
    安非他命，嗣於95年3 月6 日下午5 時許，在高雄市三民區
    ○○○路與安東街口，為警查獲，採尿送驗結果，呈嗎啡及
    甲基安非他命陽性反應。(二)被告連續於95 年5月5 日上午，
    在上開住處，施用海洛因1 次，嗣於95年5 月6 日晚間9時
    40分許，在高雄縣林園鄉○○街116 巷口，為警查獲，並經
    其同意採尿送驗結果，呈嗎啡陽性反應等犯行，原審未及一
    併審酌，尚有未洽。公訴人上訴意旨，執此指摘原判決該部
    分不當，為有理由，自應由本院將原判決予以撤銷。本院審
    酌被告於業經強制戒治之治療程序，又連續多次再犯施用第
    一級毒品及第二級毒品之犯行，顯見其未能戒斷施用毒品惡
    習，改過意志不堅，自應予相當程度之刑事責難；惟另考量
    被告施用毒品係自傷行為，尚未直接危及他人，反社會危險
    性應屬較低，且犯罪後復能坦承犯行，態度尚佳及其犯罪動
    機、目的、施用期間、次數、頻率等一切情狀，各量處如主
    文第二項所示之刑，並定其應執行之刑。又按被告行為後，
    刑法第51條業於民國94年1 月7 日修正公布，並於95年7 月
    1 日施行，修正前刑法第51條規定：「數罪併罰，分別宣告
    其罪之刑，依左列各款定其應執行者：」其中第5 款規定：
    「宣告多數有期徒刑者，於各刑中之最長期以上，各刑合併
    之刑期以下，定其刑期。但不得逾20年。」修正後刑法第51
    條第5 款規定：「宣告多數有期徒刑者，於各刑中之最長期
    以上，各刑合併之刑期以下，定其刑期。但不得逾30年。」
    比較結果，修正後刑法並非較有利於行為人，依刑法第2條
    第1 項前段之規定，仍應依修正前刑法，定其應執行之刑。
    扣案白粉3 包均含第一級毒品海洛因成分（合計淨重1.08公
    克，空包裝重0.82公克），業經鑑定屬實並認定如上，應依
    毒品危害防制條例第18條第1 項前段，宣告沒收銷毀之，包
    裝袋用以包覆毒品，衡情已難與所包覆毒品絕對析離，自應
    整體視之為毒品，一併宣告沒收銷毀，至鑑驗耗用之毒品因
    已滅失，自無庸宣告沒收銷毀，附此敘明。
據上論結，應依刑事訴訟法第369 條第1 項前段、第364 條、第
299 條第1 項前段、第273 條之1 第1 項、第273 條之2 ，毒品
危害防制條例第10條第1 項、第2 項、第18條第1 項前段，刑法
第11條前段、第2 條第1 項，修正前刑法第56條、第47條、第51
條第5款，判決如主文。
本案經檢察官張其主到庭執行職務。
中    華    民    國    95    年    8     月    28    日
                  刑事第二庭    審判長法  官  林正雄
                                      法  官  陳啟造
                                      法  官  黃壽燕
以上正本證明與原本無異。
施用第一級毒品部分，如不服本判決應於收受本判決後10日內向
本院提出上訴書狀，其未敘述上訴理由者，並得於提起上訴後10
日內向本院補提理由書狀（均須按他造當事人之人數附繕本）「
切勿逕送上級法院」。
施用第二級毒品部分不得上訴。
中    華    民    國    95    年    8     月    28    日
                                      書記官  王婉蓉
附錄本判決論罪科刑法條：
毒品危害防制條例第10條
  施用第一級毒品者，處6 月以上5 年以下有期徒刑。
  施用第二級毒品者，處 3 年以下有期徒刑。


司法院資訊處製作；財團法人民間司法改革基金會備份。
